臺灣高等法院刑事判決　　　　　　　　94年度上訴字第3124號
上　訴　人　臺灣板橋地方法院檢察署檢察官
上　訴　人
即　被　告　戊○○
選任辯護人　李祖麟律師
上列上訴人因被告強盜等案件，不服臺灣板橋地方法院94年度易
字第477號，中華民國94年8月18日第一審判決（起訴案號：臺灣
板橋地方法院檢察署93年度偵字第16406號），提起上訴，本院
判決如下：
    主  文
原判決關於加重準強盜部分及定應執行刑部分均撤銷。
戊○○攜帶兇器竊盜未遂，因脫免逮捕，而當場施以強暴，處有
期徒刑參年捌月。扣案之腰包壹只、老虎鉗壹支、手電筒貳支、
螺絲起子壹支、扳手參支、剪刀壹把均沒收。
其餘上訴駁回。
撤銷部分所處之刑與上訴駁回部分所處之刑，應執行有期徒刑參
年拾月。扣案之腰包壹只、老虎鉗壹支、手電筒貳支、螺絲起子
壹支、扳手參支、剪刀壹把均沒收。
    事  實
一、戊○○明知真實姓名年籍不詳綽號「黑仔」之成年男子所持
    有之紅銅十七梱（共重一千四百八十四公斤）、青銅四梱（
    共重三百四十公斤），係稍加整理即可使用之成品，為來源
    不明之贓物（該紅銅係赫泰科技工業有限公司「下稱赫泰公
    司」所有，於民國九十三年十月十二日八時許，在臺北縣五
    股鄉○○路九十之三號發現失竊），竟基於故買贓物之犯意
    ，於九十三年十月十二日凌晨六時許，在台北縣五股鄉○○
    路二六九號住所前，向「黑仔」收購前開十七梱紅銅、青銅
    四梱，旋即於同日八時十分，在御史路一九○之六號蔡麗娜
    住所前販售與蔡麗娜（另經檢察官為緩起訴處分）。嗣因赫
    泰公司員工丁○○發覺失竊，立即於附近尋找，在前開蔡麗
    娜住所前尋獲，並報警查獲。
二、戊○○與真實姓名年籍不詳綽號「小周」之成年男子，二人
    基於意圖為自己不法所有之犯意聯絡，共同於九十四年三月
    二十四日十五時四十分許，攜帶綽號「小周」所有客觀上具
    有危險性，足以危害人之生命、身體安全，可供兇器使用之
    老虎鉗一支、螺絲起子一支、扳手三支、剪刀一把、手電筒
    一支及戊○○所有手電筒一支，裝在「小周」所有之腰包內
    ，做為行竊工具，無故侵入台北縣泰山鄉○○路○段五四八
    號「德隆纖維公司」廠房內（下稱德隆公司，侵入住宅部分
    未據告訴），著手搜尋財物，於尚未得手之際，適德隆公司
    職員甲○、丙○○、乙○○巡視廠房時查覺有異，乃進入場
    房內查看，撞見戊○○手持螺絲起子立於廠房內之變電箱上
    ，遂趨前制止欲加以逮捕，戊○○見事跡敗漏，為脫免逮捕
    ，竟隨手拾起身旁板凳跳下變電箱對渠三人揮打，以此方式
    對渠三人施以強暴，並一再呼喊「小周」救我，丙○○旋即
    上前搶下板凳，並與甲○、乙○○合力將戊○○制伏，並報
    警前來處理，扣得戊○○背負於身上之腰包一只（內裝虎鉗
    一支、手電筒二支、螺絲起子一支、扳手三支、剪刀一把）
    。
三、案經台北縣政府警察局蘆洲分局暨新莊分局報請臺灣板橋地
    方法院檢察署檢察官偵查起訴。
    理  由
一、訊據被告戊○○對於事實欄一所載時、地向綽號「黑仔」之
    人購買青、紅銅等物及於事實欄二所載時、地進入德隆公司
    廠房爬上變電箱，為甲○等人逮捕，並扣得老虎鉗工具之事
    實，均坦承不諱，惟矢口否認有故買贓物及為脫免逮捕對於
    甲○等三人施以強暴脅迫之行為，辯稱：伊不知綽號「黑仔
    」之人出售之青、紅銅為贓物，另綽號「小周」之人表示那
    個公司沒有人，我們去看看，我本來不要，我腳痛，還用拐
　　杖，他說沒有關係去看看，他把車停好，叫我在外面等。我
  　不知道他把車停哪裡，過一下子，他就從裡面把門打開。然
    後，我就跟著他進去，進去後，我就說這公司好像很大，他
    說他先去看看，我是上廁所，我上完廁所後，我就在附近晃
    ，然後就碰到公司的人，就被抓起來。身上的工具有些是我
    的，有些是小周的。我做廢五金，平常身上有帶工具。我沒
    有偷公司的高壓電路板、電纜線。電纜線要剪開，我身上沒
    有工具可以剪電纜線，拿板凳係遭甲○等人飼養之狗咬傷，
    為揮趕狗所致，並沒有要拿板凳打他們云云。經查：
（一）前揭事實一所載之故買贓物犯行，業據被告於原審審理中
      坦承不諱，並有證人丁○○於警詢中；蔡麗娜於警、偵訊
      中之證述可佐，以及贓物認領保管單在卷可稽，被告於本
      院審理時翻異前供，否認知贓，洵屬飾詞卸責，自不足採
      信。事證已甚明確，被告上揭故買贓物犯行，堪以認定。
（二）前揭事實二所載之準強盜犯行，被告雖以上揭情詞置辯云
      云。經查：
      (1)被告於警訊時供稱：「‧‧（你去該處做何事？如何去
        的？）今日有一位友人綽號叫「小周」的開黑色ＢＭＷ
        轎車帶我去看該處有無貴重物品。」（見偵字第五三一
        ０號卷第七頁）；供稱：「‧‧是小周要我爬上變電箱
        ，說有好東西要給我，要我爬上去等。‧，」；供稱：
        我直覺看到有人來就是要跑，小周說好東西要丟好東西
        給我，我認為應該是指偷來的東西，所以我看到有人來
        才跑。」等語（同上偵卷第一０頁）；於偵查復供稱：
        「‧‧九十三年三月二十四日中午左右到小周的大哥家
        中內湖聊天，期間有提到該址有好康，但我不知道有什
        麼好康，就叫小周開車來載我去。」等語。（同上偵卷
        第四０頁），佐以被告被逮捕時一再呼喊「小周」來救
        我乙節，已據證人甲○、丙○○、乙○○於原審審理時
        證述綦詳，且為被告所不爭，及證人丙○○證稱：被告
        呼喊來救我時，廠房樓上有人跑動的聲音等語（見原審
        審判筆錄第一二頁），足徵，被告與綽號「小周」之人
        侵入德隆公司之廠房，意在行竊至為彰顯，且由被告上
        開警訊供述，亦可知綽號「小周」之人不僅已進入廠房
        內，更進而潛上廠房樓上搜刮財物，並囑被告爬上變電
        箱上接應，故被告與綽號「小周」之人所為，顯已著手
        行竊之階段甚明，被告空言否認進入德隆公司廠房非為
        行竊云云，要屬推諉卸責之詞，自不足以採信。
      (2)被告與綽號「小周」之人於著手行竊之際，為德隆公司
        職員甲○等三人發現欲加以逮捕時，為脫免逮捕，持板
        凳揮擊甲○等人之事實，亦據證人甲○於原審審理中證
        稱：我們在現場抓到他，他有大聲喊叫、要叫別人來救
        他。（問：被偷的七塊銅板是否有在現場？）沒有。他
        身上有揹工具袋。證人乙○○證稱：「（問：是否還有
        別人？）我只有看到他一個，但是他被抓到的時候，一
        直喊「小周、小周，趕快來救我」，一直喊。（問：當
        時看到被告在高壓電箱上面？）對。（問：當時被告在
        做什麼？）高壓電箱大約二公尺高，旁邊有一個樓梯，
        可能是爬那個樓梯上去拔電路板，裡面有八塊電路板，
        掉了七塊，我發現的時候喊「有人在拔」，被告聽到以
        後，手上有拿一個什麼東西放到袋子，好像是螺絲起子
        之類的東西，然後就趕快拿起電箱上面的板凳說要跟我
        們拼，後來他就跳下來，他拿板凳打我們，但是我們沒
        有被打到，然後我們就報警，警察沒幾分鐘就來了。（
        問：發現被告的時候，被告拿板凳要跟你們拼？）對。
        （問：最後是否有拿板凳打你們？）有打，但是沒有打
        到我們。（問：你感覺那時候被告是真的要反抗還是只
        是虛張聲勢？）是真的要反抗。（問：你覺得被告當時
        為什麼要那樣反抗？）他準備要逃走。被告拿板凳是要
        打我們，但是沒有打到，他有作揮舞的動作，我們三個
        人有趁機上去把板凳搶下來。他人從電箱帶著板凳一起
        下來，說要跟我們拼，揮動板凳的時候有打到門，但是
        沒有打到我們，我們有去把板凳搶下來」。證人丙○○
        證稱：「（問：94年4月13日偵查中稱電纜線被被告的
        同夥偷走了，你是否有看到被告的同夥？）抓到的時候
        ，他一直說趕快來救我，上面有跑動的聲音，門也被打
        開了，地上有一堆電纜線。（問：是否有看到電纜線有
        被被告的同夥拿走？）地上都是電纜線，我們跑到二樓
        去抓都跑掉了。我知道二樓有人，但是沒有看到。（問
        ：你看到被告在電箱的時候，被告是否有拿板凳要打你
        們？）有，是我衝上去搶板凳下來的。（問：那時候你
        覺得被告是要打人還是打狗？）我們抓到他的時候，狗
        在外面吠，狗沒有在裡面，他不可能打狗，是要打人。
        （問：你覺得他要打人的用意是什麼？）打傷我們他就
        可以逃走了」（以上均見原審九十四年八月三日審判筆
        錄）。由上開證人證述可知，被告確實身上揹著腰包，
        內裝工具，在變電箱上接應，經證人發現，被告為脫免
        逮捕，隨手拿起身旁板凳向證人揮舞，幸未打中證人，
        且隨即經證人上前搶下板凳等事實，應甚明確。此外，
        復有腰包一只、老虎鉗一支、手電筒二支、螺絲起子一
        支、扳手三支、剪刀一把等物扣案及電纜線一批、照片
        七張在卷足資佐證。
      (3)被告雖辯稱：伊揮舞板凳係因證人甲○等人，係因甲○
        等人飼養的狗咬他所致，並非要毆打甲○等人云云。然
        為證人甲○等三人於本院審判期日否認，並證稱：變電
        箱有以木板阻隔，防止動物侵入遭電擊，被告係遭其等
        逮捕後帶出廠房外時，一再掙扎，始被狗咬等語（見本
        院審理筆錄），衡諸被害自承為證人發現時人在變電箱
        上等情，又觀之卷附相片（同上偵卷第三三頁）可知變
        電箱係聳立地面，雖相片未拍得變電箱之全貌，然亦可
        看出變電箱頂部距離地面有相當高度，應非狗兒能夠躍
        及，從而，被告於廠房內為證人等查覺之際，果真有狗
        隨同進入廠房變電箱區，被告只需待在變電箱上即可避
        開遭狗咬噬，豈有持板凳跳下主動挑釁狗隻之可能？被
        告上述所辯，顯悖離常情，足徵，證人甲○等人所述被
        告係遭其等制伏後，帶出廠房外始遭狗噬之情，應可信
        實。被告上述辯解，自不足資為有利之認定。
      (4)公訴意旨雖以：被告與綽號「小周」之人，已竊取德隆
        公司所有之高壓電路板七塊、白鐵及百餘條電纜線得手
        。惟為被告否認，查：證人甲○三人雖證稱：於查獲被
        告之廠房門外發現被剪斷之電纜線數條、廠房二樓地面
        亦散落遭剪斷之電纜線及變電箱內之電路板七塊，惟其
        等於警訊及原審審理時，均未證稱：目睹被告動手剪，
        拔上述電纜線、電路板之所為，足徵，證人甲○等人，
        係於逮捕被告後，查勘現場留存之跡證及短少之物件，
        始為上述被告與綽號「小周」之人竊取電纜線、白鐵及
        電路板之推測，然經本院勘驗查扣之老虎鉗、扳手及剪
        刀等物，依其性質，尚無從持以剪斷質地尖硬內包覆金
        屬銅線之電纜線，已難遽憑證人之推測為上述電纜線為
        被告與綽號「小周」之人共同竊取剪斷之認定。再者，
        觀之證人甲○所繪之現場平面圖及相片（見上述偵卷第
        三二、三五頁）可知於廠房門外發現之電纜線數量不多
        ，而電纜線放置地點與逮捕被告地點，一於廠房門外，
        一於廠房內，衡情，被告應無於竊盜行為持續間，先行
        將上述為數不多之電纜線先行移置廠房外之必要，故上
        述於廠房門外遺留之電纜線，尚難認係被告或綽號「小
        周」之人剪斷後移置該處。又變電箱內之電路板長度約
        二、三公尺，寬度約十餘公分，亦據證人甲○於原審證
        述明確（見原審卷審判筆錄第五頁），是知電路板之體
        積不小，總數七塊非可輕易攜帶，而證人丙○○於原審
        復證稱：逮捕被告時二樓有走動聲，亦如上述，足見綽
        號「小周」者於被告行竊失風遭證人逮捕時，仍於廠房
        樓上市蒐尋財物，則其因被告呼救時，既知悉事跡敗漏
        ，衡情逃逸猶恐不及，應無從容帶走該七塊體積不小之
        電路板及數百條電纜線之可能，從而，證人僅憑依廠房
        短少之電路板、電纜線、白鐵等物，推測上開物品遭被
        告及綽號「小周」者竊取，仍有懷疑，其不足為不利被
        告已竊盜得逞之認定至明。惟被告與綽號「小周」之人
        已然侵入廠房內，綽號「小周」之人更進而潛上廠房二
        樓搜尋財物，並囑被告爬上變電箱上接應，顯已達著手
        行竊之階段，已於理(1)敘明，故雖無證據顯示其等已竊
        得財物，然其等二人所為，仍不得解其竊盜未遂之責。
　　　(5)至公訴意旨認被告係踰越圍牆進入工廠，惟查證人甲○
  　　　於原審審理中證稱：「（問：案發時，你在不在工廠？
    　　）在，我在巡視。（問：那時候工廠進出大門有沒有上
      　鎖？）沒有，我們那個大門是用開關啟動的，按開關就
        會打開，門是否關著，但是留一個空隙等語（見原審九
        十四年八月三日審判筆錄）。則被告與綽號「小周」之
        人非無可能係趁證人不注意時由大門進入工廠內行竊，
        被告亦始終辯稱伊係從大門進入，是尚無證據證明被告
        係以踰越圍牆方式進入，附此敘明。
      (6)綜上各述，被告右揭事實欄二所載竊盜未遂，為脫免逮
        捕，施以強暴之行為，已臻明確，犯行亦堪以認定。
二、核被告戊○○前開事實欄一所為，係犯刑法第三百四十九條
    第二項故買贓物罪。至事實欄二部分，按老虎鉗、螺絲起子
    、扳手、剪刀等物，均為金屬結構、質地堅硬銳利，客觀上
    足以對人之生命、身體造成危險，自屬兇器無訛，被告攜以
    著手行竊而未得逞，核其所為該當於犯刑法第三百二十一條
    第二項、第一項第三款之攜帶兇器器盜未遂罪。次按刑法第
    三百二十九條所謂強暴，係直接、間接對於人身體施以暴力
    ，且只需有此行為即足，不以使被害人不能抗拒為必要。被
    告於攜帶兇器行竊尚未得手之際，因遭三位證人發現，被告
    為脫免逮捕，竟持板凳向證人揮打而施以強暴行為，被告之
    行為應符合刑法第三百二十九條所規範之準強盜行為。而刑
    法第三百二十九條之以強盜論，即以強盜罪相當條文處罰之
    意，並非專以刑法第三百二十八條第一項之強盜論，故第三
    百三十條所謂犯強盜罪，不僅只是指自始犯強盜罪而言，及
    依刑法第三百二十九條以強盜論，亦包括之。從而，被告攜
    帶兇器竊盜未遂，為脫免逮捕，而施以強暴行為，自應依刑
    法第三百三十條第一項之加重強盜罪論處（參照最高法院二
    十五年上字第六六二六號判例意旨）。故被告此部分所為係
    犯刑法第三百二十九條、第三百三十條第一項、第二項之加
    重準強盜未遂罪。被告於竊盜後，為脫免逮捕而以單一之犯
    意，於密接之時間，以相同之手法接續對於被害人施以強暴
    行為，為接續犯，屬實質上一罪，且業據公訴人於原審審理
    中請求擴張此部分犯罪事實，本院自得予以審究。又被告與
    綽號「小周」之人，其犯意聯絡應僅止於竊盜部分，加重準
    強盜之行為，應係被告單獨所為，爰予敘明。再被告著手於
    犯罪行為而不遂，為未遂犯，應依刑法第二十六條前段規定
    ，按既遂犯之刑減輕之。原審就事實欄一所載認被告犯故買
    贓物罪，事證明確援引刑法第三百四十九條第二項，罰金罰
    鍰提高標準條例第一條前段，並審酌被告年值青壯，不思以
    正常管道賺取財物，犯罪後坦承之態度等一切情狀，量處有
    期徒刑四月，認事用法均無違誤，量刑亦屬妥適，被告上訴
    翻前供否認知贓及檢察官上訴指摘原審未審究被告另有向李
    文華故買紅銅六十餘公斤，亦涉及贓物罪云云（理由詳後述
    ），均無理由，自應予駁回。至準強盜部分：被告陳詞否認
    犯罪，雖無理由，惟原判決依證人推測之詞認定，被告爬上
    變電箱著手竊取電纜線，尚屬乏據可徵，已如上述，其認定
    之事實與卷存事不符，即有可議，自應由本院將原判決關於
    準強盜罪所處罪刑及定應執行刑部分撤銷，另行判決。爰審
    酌被告時值青壯，竟不思上進，循正當管道賺取財物，破壞
    社會秩序，危害人民財產安全，且為脫免逮捕竟施強暴行為
    於被害人，犯罪後猶多飾卸之態度等一切情狀，分別量處如
    主文第二項所示之刑，又所犯準強盜未遂與故買贓物罪，犯
    意各別，構成要件互異，應分別論罪，併合處罰，並依法定
    其應執行刑如主文第四項所示。
三、扣案之腰包一只、老虎鉗一支、手電筒一支、螺絲起子一支
    、扳手三支、剪刀一把，分別為被告及共犯「小周」所有，
    業據被告供承在卷，為供其犯罪所用之物，爰依刑法第三十
    八條第一項第二款規定宣告沒收。
四、上訴併辦意旨略以：被告戊○○明知李文華所持有紅銅一批
    （約六十公斤），係李文華在台北縣石碇鄉○○○○○路彭
    山隧道內所竊取，竟以每公斤八十六元之代價，向李文華買
    受之，認被告戊○○此部分所為，另犯刑法第三百四十九條
    第二項之故買贓物罪云云（併辦案號：臺灣台北地方法院檢
    察署九十三度偵字第二０七七一號）。按檢察官併案認被告
    涉有上述故買贓物犯行，無非以被告於警、偵訊之自白，佐
    以證人陳文輝、唐國年之證詞為其主要之論據，固非無見。
    惟按被告之自白不得做為有罪判決之惟一證據，仍應調查其
    他證據，以察是否與事實相符。查：被告戊○○於警、偵訊
    固直承向李文華購買六十餘公斤之紅銅，並稱該紅銅係李文
    華於北宜高速公路工地竊取等語，惟為李文華否認，且被告
    於本院審理時，亦否認向李文華購買之電線係工地竊得之電
    纜，而是一般家用電線等語。而證人陳文輝於警、偵訊雖證
    稱：曾向被告購買六十餘公斤之紅銅，惟亦表示為一般家用
    電線等語，顯與證人即承包北宜高速公路輸配電工程之榮福
    股份有限公司工程師唐國年於警訊證稱：該公司於北宜高速
    公路失竊之地下硬絞電纜等語不符，則被告向李文華購買之
    紅銅線是否即為榮福公司射竊之電纜線，尚非無疑，再者，
    被告出售予陳文輝之紅銅已經陳文輝售出而不存在，亦據陳
    文輝於警訊時陳明，是被告向李文華購入之紅銅線既經售予
    陳文輝，並由陳文輝再行售出，致未扣案讓證人唐國年辨認
    是否榮福公司失竊之物。從而，被告向李文華購買之紅銅六
    十餘公斤，究竟是他人失竊之贓物，自屬乏據可徵，依上說
    明，自無從僅依被告在警、偵訊之自白，認定其涉有併案意
    旨所述之故買贓物行為，本院即無從併予審理，應退回檢察
    官另行處置。
五、併案意旨略以：被告戊○○於九十四年八月二十九日五時許
    ，在台北縣五股鄉○○路一三八之一號，以鐵鍊、麻繩等物
    竊取臺灣電力公司所有之路燈專用變壓器乙組、變壓器套管
    、螺栓各一支，因認被告涉有竊盜罪嫌（併辦案號：台灣板
    橋地方法院九十四年偵字第一四七二七號）。惟按連續犯須
    連續數行為而犯同一罪名，始能成立，所謂犯同一罪名，依
    司法院大法官會議釋字第一五二號解釋，指構成犯罪要件相
    同之罪名而言，上訴人所犯刑法第三百二十一條　第一項第
    四款之罪，係屬所犯同法第三百二十條之加重條件者，認為
    同一罪名雖無不合，但同法第三百二十九條則為準強盜罪，
    認為同一罪名，而依連續犯規定論擬，則有未當。（最高法
    院六七年台上字第二八四八號判例參照。）本件被告事實欄
    二所為，係犯刑法第三百二十九條之強盜罪，依　上述判例
    說明，上述併辦事實，即無從認與本案具有連續犯之裁判上
    一罪關係，自非起訴效力所及，本院無從併予審理，應退回
    檢察官另行處理。
據上論斷，應依刑事訴訟法第369條第1項前段、第368條、第364
條、第299條第1項前段，刑法第329條、第330條第2項、第1 項
、第26條前段、第38條第1項第2款、第51條第5款，判決如主文
。
本案經檢察官謝英民到庭執行職務。
中　　華　　民　　國　　94　　年　　11　　月　　29 　日
　　　　　　　　　刑事第三庭審判長法　官  洪光燦
　　　　　　　　　　　　          法　官  王詠寰
  　　　　　　　　　　　　　      法　官  江振義
以上正本證明與原本無異。
準強盜部分如不服本判決，應於收受送達後十日內向本院提出上
訴書狀，其未敘述上訴之理由者並得於提起上訴後十日內向本院
補提理由書（均須按他造當事人之人數附繕本）。
故買贓物部分不得上訴。
                                  書記官  劉文美
中　　華　　民　　國　　94　　年　　11　　月　　29 　日
附錄本案論罪科刑法條全文：
刑法第329條：
竊盜或搶奪，因防護贓物、脫免逮捕或湮滅罪證，而當場施以強
暴、脅迫者，以強盜罪。
刑法第330條：
犯強盜罪而有第三百二十一條第一項各款情形之一者，處七年以
上有期徒刑。
前項之未遂犯罰之。
刑法第349條：
收受贓物者，處三年以下有期徒刑、拘役或五百元以下罰金。
搬運、寄藏、故買贓物或為牙保者，處五年以下有期徒刑、拘役
或科或併科一千元以下罰金。
因贓物變得之財物，以贓物論。
